【裁判字號】    97,訴,645
【裁判日期】    970423
【裁判案由】    偽造文書等
【裁判全文】
臺灣彰化地方法院刑事判決               97年度訴字第645號
公  訴  人  臺灣彰化地方法院檢察署檢察官
被      告  乙○○
上列被告因偽造文書等案件，經檢察官提起公訴（96年度偵字第
8775號），本院依簡式審判程序審理，判決如下：
    主  文
乙○○竊盜，處拘役肆拾日，如易科罰金，以新臺幣壹仟元折算
壹日，減為拘役貳拾日，如易科罰金，以新臺幣壹仟元折算壹日
；又犯如附表所示之罪，各處如附表所示之刑。有期徒刑部分應
執行有期徒刑肆月，如易科罰金，以新臺幣壹仟元折算壹日。如
附表所示申請書及新申裝同意書上偽造之「甲○○」署押共捌枚
均沒收。
    犯罪事實
一、乙○○因缺錢花用，並自真實姓名年籍不詳、綽號為「小五
    」之成年男子處，得知可以申辦手機門號轉賣牟利一事後，
    竟意圖為自己不法所有之竊盜犯意，先於民國96年3 月21日
    上午7 時許，在其位彰化縣福興鄉萬豐村萬豐巷2 之83號住
    處1 樓客廳內，徒手竊取其父甲○○放置在未上鎖抽屜內之
    國民身分證1 張得手，並另行向戶政事務機關申請取得戶籍
    謄本後，復另基於行使偽造私文書及詐欺取財之犯意，先後
    於附表所示之時間、地點，在未得甲○○之同意或授權下，
    擅自以甲○○名義，持上開甲○○國民身分證、戶籍謄本，
    分別前往彰化縣彰化市某處如附表所示之臺灣大哥大股份有
    限公司（以下簡稱臺灣大哥大公司）、威寶電信股份有限公
    司（以下簡稱威寶電信）、遠傳電信股份有限公司（以下簡
    稱遠傳電信）、泛亞電信股份有限公司（以下簡稱泛亞電信
    ）之經銷商店（點），向各該商店之不詳成年店員表示申辦
    行動電話門號之意，並在如附表所示各該電信公司之申請書
    「申請人簽名欄」、同意書「立同意書人簽名欄」上，接續
    偽造「甲○○」署名，而偽造各該行動電話服務申請書、同
    意書之私文書（電信公司名稱、偽造之文書名稱及偽造署押
    數量均詳如附表所載），進而將各該申請書、同意書，持交
    不知情之成年店員代向各該電信公司辦理申請手續而行使之
    ，致使各電信公司承辦人員陷於錯誤，誤認係甲○○本人同
    意申請租用各該行動電話門號，而陷於錯誤，同意該申請書
    及同意書所載之申請內容，並核發交付如附表所示之行動電
    話門號SIM 卡1 張或行動電話機具，經由各該經銷商店交付
    予乙○○，並同意提供各該門號之電信服務，足生損害於甲
    ○○及各電信公司對行動電話申請人之審核權、使用者帳務
    管理之正確性。乙○○於詐得上開行動電話門號SIM 卡及行
    動電話機具後，旋即將上開門號SIM 卡（附表編號1 、4 並
    連同行動電話機具），以每號新臺幣（下同）2000至3000元
    不等之價格，販賣予「小五」之成年男子。嗣因甲○○接獲
    電信公司之帳單及催繳通知後，發現遭人冒名申請，始報警
    處理而循線查悉上情。
二、案經彰化縣警察局鹿港分局報請臺灣彰化地方法院檢察署檢
    察官偵查起訴。
    理  由
一、本件被告所犯係死刑、無期徒刑、最輕本刑為3 年以上有期
    徒刑以外之罪，其於準備程序就前揭被訴事實為有罪之陳述
    ，經受命法官告知簡式審判程序之旨，並聽取其與公訴人之
    意見後，本院認無不得或不宜改依簡式審判程序進行之處，
    爰依刑事訴訟法第273 條之1 第1 項、第284 條之1 ，裁定
    本案由受命法官獨任進行簡式審判程序，合先敘明。
二、上揭犯罪事實，業據被告於警詢、偵訊時自白不諱，核與證
    人即告訴人甲○○於警詢、偵訊時證述之情節相符，並有臺
    灣大哥大公司「行動通信網路業務服務申請書」及「新申裝
    （號碼可攜）同意書」影本各1 份、威寶電信「行動電話服
    務申請書」及「精彩專案同意書」影本各1 份、遠傳電信「
    行動電話/ 第三代行動電話服務申請書」影本1 份、泛亞電
    信「行動通信網路業務服務申請書」及「新申裝（號碼可攜
    ）專案同意書」各1 份在卷可資佐證，足認被告之自白與事
    實相符，堪可採為論罪科刑之依據。又被告自承申辦行動電
    話門號係為出售SIM 卡牟利，是其確為自己不法所有而施詐
    術以獲取財物之意圖至明。綜上所述，本案事證明確，被告
    犯行，洵堪認定。
三、按行動電話SIM 晶片識別卡，具有通訊使用之價值，社會交
    易模式中亦常見電信公司舉行特殊門號之公開標售，且在一
    定條件下具有可轉讓性，具有一定之財產價值，得因私下為
    出售、轉讓行為而造成事實上所有權之移轉，而為刑法中財
    產性犯罪之客體。再被告冒用告訴人甲○○之名義，擅自持
    告訴人之國民身分證向上開電信公司申辦行動電話門號，妨
    害告訴人申請各該門號之自主權及決定權，亦影響各電信公
    司許可上開門號申請案件之審核權及對行動電話使用者帳務
    管理之正確性，核其所為係犯刑法第320 條第1 項之竊盜罪
    、同法第216 條、第210 條之行使偽造私文書罪及第339 條
    第1 項之詐欺取財罪。被告利用不知情之不詳店員持附表所
    示偽造之申請書、同意書向各該電信公司申請行動電話門號
    ，以取得附表所示之行動電話門號SIM 卡、行動電話機具，
    為間接正犯。又被告在附表編號1 至4 所示各該電信公司之
    行動電話服務申請書、及附表編號1 、2 、4 所示新申裝專
    案同意書公司聯上，多次偽造「甲○○」署名，分別係基於
    申請同一門號使用之目的，各屬單一犯意之接續行為，且各
    侵害同一法益，均為接續犯；而被告各於上揭文件偽造「甲
    ○○」之署名，均為各該偽造私文書行為之階段行為；又被
    告於偽造各該私文書後，進而行使，各該偽造私文書之低度
    行為，為行使偽造私文書之高度行為所吸收，均不另論罪。
    再被告所犯如附表所示之行使偽造私文書罪與詐欺取財罪間
    ，均係一行為觸犯構成要件相異之罪，為異種想像競合犯，
    應依刑法第55條規定，各從一重之行使偽造私文書罪處斷。
    被告所為上開1 次竊盜、4 次行使偽造私文書之犯行，時間
    、地點均有間隔，且行為互殊，顯係基於各別犯意為之，均
    應予分論併罰。起訴意旨認被告先後4 次行使偽造私文書之
    犯行，核屬為「集合犯」之犯罪形態，應論以一罪，尚有未
    洽。爰審酌被告因貪圖小利，即冒用其父甲○○名義，行使
    偽造私文書分別向附表所示電信公司詐得行動電話門號SIM
    晶片卡及行動電話機具2 支，且將詐得之門號出售牟利，供
    他人犯罪使用，造成告訴人無謂之困擾，所為誠屬不該，惟
    念其犯後坦承犯行，暨衡量其智識程度、生活狀況等一切情
    狀，分別量處如主文所示之刑。末查又被告本案犯罪時間均
    在96年4 月24日以前，所犯合於96年罪犯減刑條例第2 條第
    1 項第3 款之規定，爰依法減其宣告刑2 分之1 ，並定其應
    執行刑。
四、按上訴人用以詐欺取財之偽造、變造等書類，既已交付於被
    害人收受，則該物非屬上訴人所有，除偽造書類上偽造之印
    文、署押，應依刑法第219 條予以沒收外，依同法第38條第
    3 項之規定，即不得再對各該書類諭知沒收（最高法院43年
    臺上字第747 號判例要旨參照）。是被告雖分別在如附表編
    號1 至4 所示各該電信公司之行動電話服務申請書、及附表
    編號1 、2 、4 所示新申裝專案同意書公司聯上，偽造「甲
    ○○」之署名，然上揭文書除客戶存留聯外，已因行使而交
    付上揭各公司及經銷店，分別屬各該公司及經銷店所有，而
    非被告所有，自無從宣告沒收，惟被告於附表所示各該行動
    電話服務申請書、新申裝專案同意書公司聯上偽造「甲○○
    」之署押共計8 枚，不問屬於犯人與否，均應依刑法第219
    條規定併予宣告沒收。至附表所示之行動電話服務申請書上
    申請人基本資料之申請人姓名欄雖均填載有「甲○○」之姓
    名，惟按簽名雖為署押之一種，而署押係指在物體上署名或
    簽押，用以證明一定之意思表示，或一定之事實者而言，如
    僅書寫姓名以資識別，而非證明一定意思表示或一定事實，
    且亦非表示本人簽名之意思者，則不生署押之問題；又刑法
    第217 條所稱之「偽造署押」，係指行為人冒用本人名義在
    文件上簽名或為民法第3 條第3 項所稱指印之類似簽名之行
    為者而言，如果僅在空白文書之姓名欄，書寫他人之姓名，
    其作用係識別人稱之用，而無簽名或類似與簽名有同一效力
    之行為者，即非該條所稱之署押，既非署押，即不生同法第
    219 條不問屬於犯人與否沒收之問題（最高法院85年度臺上
    字第1549號、92年度臺上字第2648號、80年度臺非字第277
    號判決意旨參照）。查上開申請書申請人基本資料列有申請
    人各項基本資料，目的僅在識別申請人為何人，則在該處填
    載「甲○○」姓名，尚與偽造署押有別，自無庸依刑法第
    219 條諭知沒收。再按現行刑法第38條第1 項第3 款所載因
    犯罪所得之物，依同法第38條第3 項前段之規定，以屬於犯
    人者為限，始得沒收，則第三人對於該物在法律上得主張權
    利者，自不在得沒收之列（最高法院21年上字第589 號判例
    參照）。是未扣案如附表所示行動電話門號SIM 卡及行動電
    話機具，雖均係被告詐欺取財所得之物，惟被害人既得依法
    請求返還，自不得併予宣告沒收，均附此敘明。
據上論斷，應依刑事訴訟法第273 條之1 第1 項、第299 條第1
項前段，刑法第216 條、第210 條、第320 條第1 項、第339 條
第1 項、第55條、第219 條，中華民國96年罪犯減刑條例第2 條
第1 項第3 款、第7 條，刑法施行法第1 條之1 第1 項、第2 項
前段，判決如主文。
本案經檢察官蔡明達到庭執行職務。
中    華    民    國    97    年    4     月    23    日
                  刑事第一庭    法      官  胡宜如
以上正本證明與原本無異。
如不服本判決，應於送達後10日內向本院提出上訴狀，上訴書狀
應敘述具體理由（須附繕本）。
告訴人或被害人對於判決如有不服具備理由請求檢察官上訴者，
其上訴期間之計算係以檢察官收受判決正本之日期為準。
中    華    民    國    97    年    4     月    23    日
                                書  記  官  蕭秀吉
附錄本案論罪科刑法條：
中華民國刑法第210條
偽造、變造私文書，足以生損害於公眾或他人者，處 5 年以下有
期徒刑。
中華民國刑法第216條
行使第 210 條至第 215 條之文書者，依偽造、變造文書或登載
不實事項或使登載不實事項之規定處斷。
中華民國刑法第320條
意圖為自己或第三人不法之所有，而竊取他人之動產者，為竊盜
罪，處 5 年以下有期徒刑、拘役或 5 百元以下罰金。
意圖為自己或第三人不法之利益，而竊佔他人之不動產者，依前
項之規定處斷。
前二項之未遂犯罰之。
中華民國刑法第339條
意圖為自己或第三人不法之所有，以詐術使人將本人或第三人之
物交付者，處5 年以下有期徒刑、拘役或科或併科1 千元以下罰
金。
以前項方法得財產上不法之利益或使第三人得之者，亦同。
前二項之未遂犯罰之。
【附表】：
┌──┬────┬──────────┬─────┬────────┬────────┐
│編號│犯罪時間│犯罪手段及所得財物  │偽造之署押│所犯法條        │本院宣告刑      │
├──┼────┼──────────┼─────┼────────┼────────┤
│ 1  │96年3月2│在臺灣大哥大「行動通│左列申請書│刑法第216 條、第│乙○○行使偽造私│
│    │1 日上午│信網路業務服務申請書│及同意書上│210 條之行使偽造│文書，足以生損害│
│    │某時許  │」及「新申裝（號碼可│之「甲○○│私文書罪、同法第│於他人，處有期徒│
│    │        │攜）同意書」上偽造「│」署押共2 │339 條第1 項之詐│刑參月，減為有期│
│    │        │甲○○」之署名各1 枚│枚。      │欺取財罪        │徒刑壹月又拾伍日│
│    │        │，而詐得門號00000000│          │                │。臺灣大哥大「行│
│    │        │14號SIM 卡及GTNO牌  │          │                │動通信網路業務服│
│    │        │588 型行動電話機1 支│          │                │務申請書」及「新│
│    │        │。                  │          │                │申裝（號碼可攜）│
│    │        │                    │          │                │同意書」上偽造「│
│    │        │                    │          │                │甲○○」之署名各│
│    │        │                    │          │                │壹枚均沒收。    │
├──┼────┼──────────┼─────┼────────┼────────┤
│ 2  │同上    │在威寶電信「行動電話│左列申請書│刑法第216 條、第│乙○○行使偽造私│
│    │        │服務申請書」及「精彩│及同意書上│210 條之行使偽造│文書，足以生損害│
│    │        │專案同意書」上偽造「│之「甲○○│私文書罪、同法第│於他人，處有期徒│
│    │        │甲○○」之署名各1枚 │」署押共2 │339 條第1 項之詐│刑參月，減為有期│
│    │        │，而詐得門號00000000│枚。      │欺取財罪        │徒刑壹月又拾伍日│
│    │        │76號SIM卡1枚。      │          │                │。威寶電信「行動│
│    │        │                    │          │                │電話服務申請書」│
│    │        │                    │          │                │及「精彩專案同意│
│    │        │                    │          │                │書」上偽造「陳明│
│    │        │                    │          │                │來」之署名各壹枚│
│    │        │                    │          │                │均沒收。        │
├──┼────┼──────────┼─────┼────────┼────────┤
│ 3  │同上    │在遠傳電信「行動電話│左列申請書│刑法第216 條、第│乙○○行使偽造私│
│    │        │/ 第三代行動電話服務│上之「陳明│210 條之行使偽造│文書，足以生損害│
│    │        │申請書」上偽造「陳明│來」署押共│私文書罪、同法第│於他人，處有期徒│
│    │        │來」之署名2 枚，而詐│2枚。     │339 條第1 項之詐│刑參月，減為有期│
│    │        │得門號0000000000號  │          │欺取財罪        │徒刑壹月又拾伍日│
│    │        │SIM卡1枚。          │          │                │。遠傳電信「行動│
│    │        │                    │          │                │電話/ 第三代行動│
│    │        │                    │          │                │電話服務申請書」│
│    │        │                    │          │                │上偽造「甲○○」│
│    │        │                    │          │                │之署名貳枚均沒收│
│    │        │                    │          │                │。              │
├──┼────┼──────────┼─────┼────────┼────────┤
│ 4  │96年3 月│在泛亞電信「行動通信│左列申請書│刑法第216 條、第│乙○○行使偽造私│
│    │24日某時│網路業務服務申請書」│上之「陳明│210 條之行使偽造│文書，足以生損害│
│    │許      │及「新申裝（號碼可攜│來」署押共│私文書罪、同法第│於他人，處有期徒│
│    │        │）專案同意書」上偽造│2枚。     │339 條第1 項之詐│刑參月，減為有期│
│    │        │「甲○○」之署名各1 │          │欺取財罪        │徒刑壹月又拾伍日│
│    │        │枚，而詐得門號092915│          │                │。泛亞電信「行動│
│    │        │5849號SIM 卡1 枚及  │          │                │通信網路業務服務│
│    │        │MOTOROLA牌V3型行動電│          │                │申請書」及「新申│
│    │        │話機1 支。          │          │                │裝（號碼可攜）專│
│    │        │                    │          │                │案同意書」上偽造│
│    │        │                    │          │                │「甲○○」之署名│
│    │        │                    │          │                │各壹枚均沒收。  │
└──┴────┴──────────┴─────┴────────┴────────┘


司法院資訊處製作；財團法人民間司法改革基金會備份。
